臺灣桃園地方法院刑事判決  
111年度交易字第72號
公  訴  人  臺灣桃園地方檢察署檢察官 
被      告  連正鴻



上列被告因公共危險等案件，經檢察官提起公訴（110年度調偵
字第913號），本院判決如下：
    主  文
連正鴻被訴不能安全駕駛動力交通工具部分無罪。
連正鴻被訴過失傷害部分公訴不受理。
    理  由
壹、無罪部分
一、公訴意旨略以：被告連正鴻於民國109年9月12日晚間8時52
    分之前不詳時間，在某不詳地點飲用酒類後，明知已達不得
    駕駛動力交通工具程度，仍基於酒後駕駛動力交通工具之犯
    意，於109年9月12日晚間8時52分許，騎乘車牌號碼000-000
    0號普通重型機車沿桃園市中壢區福州一街往福州二街方向
    行駛，於行駛至同市區○○○街000號前，適有行人游欣諺自同
    市區○○○街000號前徒步橫越馬路，撞擊行人游欣諺（連正鴻
    所涉過失傷害部分，詳如下述貳、公訴不受理部分），警據
    報前往處理並將連正鴻送醫，測得連正鴻血液中所含酒精濃
    度達每公升0.1252毫克（相當呼氣酒精濃度高達每公升0.62
    6毫克）。因認被告涉犯刑法第185條之3第1項第1款之不能
    安全駕駛動力交通工具罪嫌。
二、按犯罪事實應依證據認定之，無證據不得認定犯罪事實；不能證明被告犯罪者，應諭知無罪之判決，刑事訴訟法第154條第2項、第301條第1項分別定有明文。再按事實之認定，應憑證據，如未能發現相當證據，或證據不足以證明，自不能以推測或擬制之方法，以為裁判基礎；又告訴人之告訴係以使被告受刑事追訴為目的，是其陳述是否與事實相符，仍應調查其他證據以資審認；且認定不利於被告之事實，須依積極證據，苟積極證據不足為不利於被告事實之認定時，即應為有利於被告之認定（最高法院52年台上字第1300號、30年上字第816號判例意旨參照）。另檢察官對於起訴之犯罪事實，倘其所提出之證據，不足為被告有罪之積極證明，或其指出之證明方法，無從說服法院以形成被告有罪之心證，基於無罪推定之原則，自應為被告無罪判決之諭知（最高法院92年台上字第128號判例意旨參照）。
三、公訴意旨認被告連正鴻涉犯上開不能安全駕駛動力交通工具
    罪嫌，無非係以證人游欣諺於警詢、偵訊之證述、衛生福利
    部桃園醫院所出具緊急血液檢驗單檢查報告、桃園市政府警
    察局舉發違反道路交通管理事件通知單、道路交通事故現場
    圖、道路交通事故調查報告表㈠、㈡各1份、監視器擷取照片5
    張及現場照片11張等為其主要論據。
四、訊據被告連正鴻固坦認於上開時地騎車肇事、經送往衛福部
    桃園醫院急救並抽血檢驗，血液所含酒精濃度達每公升0.12
    52毫克（即呼氣酒精濃度每公升0.626毫克）之事實，惟堅
    詞否認有何酒後駕車犯行，辯稱：伊沒有酒後駕車，當時伊
    有受傷，伊有查過資料，認為身體受傷後體內的酵素會影響
    酒精濃度的檢驗等語。經查：
  ㈠被告連正鴻於於109年9月12日晚間8時52分許，騎乘車牌號碼
    000-0000號普通重型機車沿桃園市中壢區福州一街往福州二
    街方向行駛，於行駛至同市區○○○街000號前，適有行人游欣
    諺自同市區○○○街000號前徒步橫越馬路，撞擊行人游欣諺，
    警據報前往處理並將連正鴻送醫，測得連正鴻血液中所含酒
    精濃度達每公升0.1252毫克（相當呼氣酒精濃度高達每公升
    0.626毫克）等情，業據證人游欣諺於警詢、偵訊時證述無
    訛，並有衛生福利部桃園醫院（下稱桃園醫院）所出具緊急
    血液檢驗單檢查報告、桃園市政府警察局舉發違反道路交通
    管理事件通知單、道路交通事故現場圖、道路交通事故調查
    報告表㈠、㈡各1份、監視器擷取照片5張及現場照片11張在卷
    足查（見110年度偵字第7385號卷〈下稱偵卷〉第19至20、27
    至44頁），此部分事實，首堪認定。
  ㈡被告之桃園醫院緊急血液檢驗單檢查報告雖記稱：「乙醇Eth
    yl alcohol H 125.2 mg/dL」等語（見偵卷第27頁），即被
    告血液中所含酒精濃度達每公升0.1252毫克，經換算後相當
    呼氣酒精濃度高達每公升0.626毫克，而超過呼氣酒精濃度
    達每公升0.25毫克之法定標準之情形，惟經本院函詢法務部
    法醫研究所研判後，該所回函表示：一般醫院之急診生化儀
    器，其儀器偵測原理多為生化酵素免疫分析法（含化學呈色
    法等），極易有偽陽性反應發生，若以該類原理之儀器檢測
    酒精（乙醇），較易受一些因素影響，如檢體個別特性（如
    該檢體是否溶血、乳酸含量）、急救輸液等因素干擾。因此
    生化酵素分析法係一種初步篩驗實驗，檢驗結果僅能提供醫
    療之參考。生化酵素分析法結果為陽性反應時，必需再以頂
    空氣相層析分析法確認，始能供為法庭上之證據。而一般刑
    事鑑識實驗室係以頂空氣相層析分析法來檢驗血液中酒精濃
    度，該法利用層析管柱將待測物分離，依其滯留時間不同而
    區分出待測物，準確性高且干擾少，為目前世界各國刑事鑑
    識及法醫毒物單位檢測血液酒精濃度所使用，並具有法庭證
    據能力等情，有該所111年3月9日法醫毒字第11100009350號
    函1份在卷可稽（見本院111年度交易字第72號卷〈下稱本院
    交易字卷〉第19至20頁），雖原抽血檢測之桃園醫院函稱：㈠
    本院酒精檢驗使用Siemens ADVIA Chemistry Ethanol_2（E
    TOH_2）試劑，其檢驗原理為酵素反應並偵測其吸光值變化
    。㈡乙醇檢驗方式如檢驗科附件所述；病患（按指被告，下
    同）於急診採集血液檢體時，並未使用酒精消毒故未有檢體
    受酒精污染之疑慮。㈢病患於急診未有黃疸、溶血等註記，
    亦無發生休克、長時間缺氧等狀況。㈣病患於檢體採集前並
    未給予任何藥物治療，因情緒躁動，於急診由保全協助約束
    後，即抽血採集檢體。並無造成血中乙醇濃度增加之疑慮等
    情，固有該院111年1月19日桃醫急字第1101913849號函1份
    在卷可查（見本院110年度審交易字第214號卷〈下稱本院審
    交易字卷〉第145頁），然本案被告於桃園醫院所採集之血液
    係以生化酵素分析檢驗法檢測其酒精濃度，並未再進一步以
    頂空氣相層析儀複驗，且未檢驗血液中的乳酸含量之數值，
    依上開法務部法醫研究所之說明，是否有受其餘因素之干擾
    ？是否有偽陽性產生之可能？即已非無疑。再參以被告乃係
    發生車禍，而經送往桃園醫院救治後，始被採集血液送驗之
    情，業如上述，則被告既非係當場為警查獲有何飲用酒類之
    行為，亦非有疑似飲酒之情事為警事後發覺，自不得僅依上
    揭生化檢驗報告，即遽以認定被告於上揭時地駕車上路前，
    必有服用酒類並致酒精濃度超過法定標準之行為。至上揭法
    醫研究所回函稱：依桃園醫院之說明，病患未有黃疸、溶血
    ，亦無發生休克、長時間缺氧可能生之干擾因素，且該檢體
    於急診採集，應無受細菌汙染之疑慮等語（見本院交易字卷
    第20頁），然法醫研究所既以桃園醫院之說明為據，且該所
    回函亦稱：如對醫院檢驗報告有疑慮建議將受檢者當時所採
    集血液樣本，進一步以頂空氣相層析儀複驗，而桃園醫院以
    上開生化酵素分析檢驗法檢測既有如上之疑義，則此自亦不
    得作為不利被告認定之依據。
  ㈢又本院電話詢問桃園醫院後，該院表示：被告只是一般檢查
    ，所以血液樣本僅保存7日就會銷燬等語，亦有本院辦理刑
    事案件電話查詢紀錄表1紙在卷可考（見本院交易字卷第45
    頁），是被告之血液樣本既已銷燬，亦無法再以原檢體另行
    鑑定，依有疑唯利被告原則，應為被告有利之認定。
　㈣另被告雖供稱其於騎乘機車前有在吃飯時喝1碗藥燉排骨等情
    ，然衡諸一般市售之藥燉排骨固可能以米酒料理而含有酒精
    成分，惟經過烹飪後之酒精成分不高，僅食用1碗藥燉排骨
    後之血液酒精濃度測試亦無高達每公升0.626毫克可能。至
    被告雖騎乘普通重型機車與行人游欣諺發生碰撞，然警方並
    未發現被告在車禍現場有任何酒後不能安全駕駛動力交通工
    具之事證，尚不僅以被告發生車禍即為被告有酒後不能安全
    駕駛之不利認定。　
五、綜上所述，公訴人指陳被告涉犯刑法第185條之3之不能安全
    駕駛動力交通工具罪嫌所憑之證據，本院認於評價推論上仍
    存合理之懷疑，尚未可藉以形成通常一般之人均不致對起訴
    情事有所懷疑，而得確信其為真實之程度，此外觀諸全案卷
    證，公訴人並未另行舉證其他具體證據，憑以認定被告不能
    安全駕駛，而本院復查無其他積極證據足認被告確有上開酒
    後不能安全駕駛之公共危險犯行，是於此無從證明被告犯罪
    ，揆諸前開法條及判例意旨之說明，依法自應對被告為無罪
    判決之諭知。
貳、公訴不受理部分
一、公訴意旨略以：被告連正鴻於於109年9月12日晚間8時52分
    許，騎乘車牌號碼000-0000號普通重型機車沿桃園市中壢區
    福州一街往福州二街方向行駛，本應注意車前狀況，隨時採
    取必要之安全措施，而依當時天候晴、夜間有照明、柏油路
    面、路面乾燥、無缺陷、無障礙物、視距良好等無不能注意
    之情事，於行駛至同市區○○○街000號前，適有行人游欣諺自
    同市區○○○街000號前徒步橫越馬路，詎連正鴻竟疏未注意及
    此，貿然撞擊行人游欣諺，致使游欣諺因此倒地並受有創傷
    性之蜘蛛網膜下出血、顱骨底部閉鎖性骨折及右肩膀挫傷等
    傷害。因認被告涉犯刑法第284條前段之過失傷害罪。
二、按告訴乃論之罪，告訴人於第一審辯論終結前得撤回其告訴
    ；又告訴乃論之罪，其告訴經撤回者，應諭知不受理之判決
    ，且得不經言詞辯論為之，刑事訴訟法第238條第1項、第30
    3條第3款、第307條分別定有明文。本件公訴意旨認被告係
    犯刑法第284條前段之過失傷害罪嫌，該罪依同法第287條前
    段規定須告訴乃論，茲因告訴人游欣諺就被告所涉過失傷害
    犯嫌，已於言詞辯論終結前具狀撤回告訴，有刑事撤回告訴
    狀1份在卷可稽（見本院審交易字卷第49頁），依前述法律
    規定，本件爰不經言詞辯論，逕行諭知不受理之判決。
據上論斷，應依刑事訴訟法第301條第1項、第303條第3款、第30
7條，判決如主文。
本案經檢察官劉玉書提起公訴，檢察官李孟亭到庭執行職務。
中　　華　　民　　國    111   年    8     月     19   日
                  刑事第十四庭  法  官  吳天明
以上正本證明與原本無異。
如不服本判決應於收受判決後20日內向本院提出上訴書狀，並應
敘述具體理由。其未敘述上訴理由者，應於上訴期間屆滿後20日
內向本院補提理由書(均須按他造當事人之人數附繕本)「切勿逕
送上級法院」。 
                                書記官  高慈徽
中　　華　　民　　國　　111 　年　　8 　　月　　22　　日